臺灣臺中地方法院刑事判決　　　　　　 100年度交易字第21號
公　訴　人　臺灣臺中地方法院檢察署檢察官
被　　　告　黃政偉
上列被告因過失傷害案件，經檢察官提起公訴（99年度偵字第24
920 號），本院判決如下：
    主  文
黃政偉過失傷害人致重傷，處有期徒刑伍月，如易科罰金，以新
臺幣壹仟元折算壹日。
    犯罪事實
一、黃政偉於民國99年7 月27日下午，駕駛車牌號碼P6-4006 號
    自用小客車，沿臺中縣沙鹿鎮（現改制為臺中市沙鹿區○○
    ○路慢車道由東往西方向直行，於當日下午2 時8 分許，行
    至明德路與三民路交岔路口前約50公尺處，本應注意車前狀
    況，並隨時採取必要之安全措施，且依當時天候為雨、光線
    為日間自然光線、柏油路面濕潤、無缺陷無障礙物且視距良
    好之狀況，並無不能注意之情形，竟疏未注意及此，從後追
    撞前方由蔡振景所騎乘車牌號碼GX7-769 號普通重型機車，
    蔡振景因之人、車倒地，受有頸椎脊髓損傷合併四肢癱瘓、
    自主神經障礙、四肢麻痺及神經性休克、臉部撕裂傷、臉部
    及四肢擦傷與挫傷、背部二度燒燙傷、神經性膀胱等傷害，
    經治療後，迄今仍因頸髓損傷而四肢癱瘓、功能嚴重減損、
    頸部以下肢體仍乏力且肌肉張力異常增加、行動困難之對於
    身體有重大難治之重傷害結果。嗣黃政偉肇事後即報警對蔡
    振景施以救護，並於司法警察到場處理時在場，並於司法警
    察未知悉肇事者為何人前，主動坦承肇事並接受調查，自首
    而接受裁判。
二、案經蔡振景訴由臺中市政府警察局清水分局報告臺灣臺中地
    方法院檢察署檢察官偵查起訴。
    理  由
壹、證據能力部分
    按被告以外之人於審判外之言詞或書面陳述，除法律有規定
    者外，不得作為證據；又被告以外之人於審判外之陳述，雖
    不符前四條之規定，而經當事人於審判程式同意作為證據，
    法院審酌該言詞陳述或書面陳述作成時之情況，認為適當者
    ，亦得為證據。當事人、代理人或辯護人於法院調查證據時
    ，知有第159 條第1 項不得為證據之情形，而未於言詞辯論
    終結前聲明異議者，視為有前項之同意。刑事訴訟法第 159
    條第1 項、第159 條之5 分別定有明文。經查，本判決下列
    所引用之各該被告黃政偉以外之人於審判外之陳述（包含書
    面陳述），除公務員職務上製作之紀錄文書，並無顯不可信
    之情況，依刑事訴訟法第159 條之4 第1 款規定，有證據能
    力外，其餘屬傳聞證據部分，檢察官、被告迄至言詞辯論終
    結前均未聲明異議。本院審酌上開證據資料製作時之情況，
    尚無違法不當及證明力明顯過低之瑕疵，亦認為以之作為證
    據應屬適當，故揆諸前開規定，爰依刑事訴訟法第159 條之
    5 規定，認前揭證據資料均有證據能力。
貳、認定犯罪事實所憑之證據及論罪科刑情形
一、上揭犯罪事實，業據被告迭於警詢、偵訊及本院審理時均坦
    承不諱，核與證人即告訴人蔡振景於警詢時所指述之情節相
    符（見警卷第6 頁至第8 頁）。而被告於前揭時、地駕車撞
    及證人蔡振景所騎乘之機車，致其人車倒地後受有頸椎脊髓
    損傷合併四肢癱瘓、自主神經障礙、四肢麻痺及神經性休克
    、臉部撕裂傷、臉部及四肢擦傷與挫傷、背部二度燒燙傷、
    神經性膀胱傷害等情，有道路交通事故現場圖、道路交通事
    故照片14張、道路交通事故調查表(一)、(二)及光田綜合醫院於
    99 年9月16日、99年9 月21日及99年9 月24日出具之診斷證
    明書各1 份在卷可稽（警卷第9 至18頁、第22至第24頁參照
    ）堪認屬實，而證人蔡振景經治療後，迄今仍因頸髓損傷而
    四肢癱瘓、功能嚴重減損、頸部以下肢體仍乏力且肌肉張力
    異常增加、行動困難之對於身體有重大難治之重傷害結果，
    依目前醫療技術可能仍無法回復其機能，而領有中度肢障身
    心障礙手冊之情，有童綜合醫療社團法人童綜合醫院100 年
    3 月11日出具之（100 ）童醫字第299 號函及光田醫療社團
    法人光田綜合醫院100 年4 月1 日（100 ）光醫字第
    10000201 號 函及中華民國身心障礙手冊各1 份存卷可按（
    見本院卷第38、39頁及警卷第30頁），是上情應堪認定。而
    按汽車行駛時，駕駛人應注意車前狀況，並隨時採取必要之
    安全措施，道路交通安全規則第94條第3 項，定有明文。被
    告領有汽車駕駛執照，自應熟知並注意上開規定，而依前揭
    卷附之道路交通事故現場圖及道路交通事故調查報告表所載
    ，本件事故發生時係日間自然光線、路面濕潤無缺陷無障礙
    物、天候為雨之狀況，本應更加注意天雨視線較為不佳之狀
    況，且無不能注意之情事，竟疏未注意及此，駕駛汽車由後
    方直接撞擊證人蔡振景所騎乘之機車，被告顯有過失，已可
    認定。又被告於本院審理時雖曾稱：「當天是下雨天，那時
    候有輛聯結車把水花潑起來，我就將車子往右打，發現被害
    人騎乘的機車後，煞車就來不及」云云，惟被告未提出任何
    證據以實其說，且縱觀全卷，亦無任何可資佐證之證據，另
    觀員警於車禍發生後7 分鐘至現場攝得之照片（見警卷第14
    、15頁），被告肇事地點前後之路面亦無大片積水存在，則
    被告上開辯詞實尚難遽以信之；且退而言之，即便被告確遭
    鄰車激起水花遮蔽視線，依一般謹慎、合理之駕駛行為，被
    告理應放慢車速並閃爍警示燈以提醒其後車輛，以待視線恢
    復，而非任意曲行閃避、置其他用路人之安危於不顧，是被
    告前開辯詞，尚無礙於被告本案過失責任之認定，應附此敘
    明。從而，本件被告過失致重傷害犯行，事證明確，應依法
    論科。
二、核被告所為，係犯刑法第284 條第1 項後段之過失致重傷害
    罪。按刑法第62條所謂自首，祇以犯人在犯罪未發覺之前，
    向該管公務員申告犯罪事實，而受裁判為已足，並不以使用
    「自首」字樣或言明「自首」並「願受裁判」為必要（最高
    法院63年度臺上字第1101號判例意旨參照）。經查，本案被
    告於肇事後停留現場，在偵查犯罪之員警未發覺伊為犯罪行
    為人前，即於主動向前往處理之員警余冠霆陳稱伊為駕車肇
    事者等情，有員警職務報告1 份在卷可稽（見本院卷第23頁
    ），而被告事後復有接受裁判之情，足認被告已符合自首之
    要件，爰依刑法第62條前段規定，減輕其刑。爰審酌被告前
    無任何前科紀錄，其素行良好，然本次過失之駕車行為，致
    證人蔡振景受有上述重傷害，醫療至今仍無法自理生活，須
    專人照料，其犯行之危害非輕，造成被害人及其家屬身、心
    受苦，所生損害重大，暨被告至今無法與被害人達成和解賠
    償其損失，兼衡被告高中畢業之教育程度、小康之家庭生活
    狀況，及犯後坦認犯行之犯後態度，爰核情量處核情量處如
    主文所示之刑，並諭知易科罰金之折算標準。
據上論斷，應依刑事訴訟法第299 條第1 項前段，刑法第284 條
第1 項後段、第62條前段、第41條第1 項前段，刑法施行法第 1
條之1 第1 項、第2 項前段，判決如主文。
本案經檢察官張國強到庭執行職務。
中    華    民    國   100    年    5     月    11    日
                     交通法庭   法  官  簡婉倫
以上正本證明與原本無異。
如不服本判決，應於判決送達後10日內，向本院提出上訴書狀，
上訴書狀應「敘述具體上訴理由」，並按他造當事人之人數附繕
本。「切勿逕送上級法院」。
                                書記官  許千士
中    華    民    國  100     年    5     月    11    日
附錄本案論罪科刑法條
中華民國刑法第284條
因過失傷害人者，處 6 月以下有期徒刑、拘役或 5 百元以下罰
金，致重傷者，處 1 年以下有期徒刑、拘役或 5 百元以下罰金
。
從事業務之人，因業務上之過失傷害人者，處 1 年以下有期徒
刑、拘役或 1 千元以下罰金，致重傷者，處 3 年以下有期徒刑
、拘役或 2 千元以下罰金。